最高法院刑事判決　　　　　　　　　　　　　　　九十三年度台上字第四三三三號
　　上　 訴　 人　台灣高等法院檢察署檢察官
　　上訴人即被告　甲○○
　　　　　　　　　　　　　（另案在台灣嘉義監獄執行中）
　　被　　　　告　乙○○
　　　　　　　　　　　　　（另案在台灣嘉義監獄執行中）
右上訴人等因被告等違反毒品危害防制條例案件，不服台灣高等法院中華民國九十三
年六月八日第二審判決（九十二年度上訴字第三六八八號，起訴案號：台灣板橋地方
法院檢察署九十年度偵字第一七一七０、一七一七一號），提起上訴，本院判決如左
：
    主  文
原判決關於甲○○部分撤銷，發回台灣高等法院。
其他上訴駁回。
    理  由
一發回部分
本件原判決認定上訴人即被告甲○○明知海洛因、安非他命分屬毒品危害防制條例所
規定之第一級毒品、第二級毒品，竟自不詳時間起，在台北縣中和市○○路六八九號
五樓之三號居所，意圖販賣而持有第一級毒品海洛因（淨重八０九‧九三公克），暨
同時意圖販賣持有液態第二級毒品安非他命（淨重二００四公克）、固態第二級毒品
安非他命（淨重一四‧三三公克），嗣於民國九十年十月九日零時五十分許，經警在
右址查獲並扣得甲○○上開意圖供販賣而持有之第一級毒品海洛因、第二級毒品安非
他命等情。因而撤銷第一審關於甲○○部分之判決，改判論處甲○○意圖販賣而持有
第一級毒品罪刑，固非無見。
惟查：(一)、犯毒品危害防制條例第四條至第九條、第十二條、第十三條或第十四條第
一項、第二項之罪者，其供犯罪所用或因犯罪所得之財物，均沒收之，如全部或一部
不能沒收時，追徵其價額或以其財產抵償之。該條例第十九條第一項定有明文。而毒
品之外包裝、容器有防止毒品裸露逸出及潮濕之功用，並便於攜帶及運輸，其係供販
賣、運輸毒品所用之物，至為顯然。原判決既認被告甲○○係犯毒品危害防制條例第
五條第一、二項之罪，而其持有之液態安非他命為一桶，依鑑驗結果桶重為五百五十
五點五二公克（見第一審卷第二０八頁），則該桶應係供犯上開罪所用之物，自應依
上述規定諭知沒收。乃原判決未予宣告沒收，又未說明何以不須沒收之理由，自有未
合。(二)、上述液態安非他命經內政部警政署刑事警察局鑑驗結果，毛重為二五五一點
六五公克，淨重二四０一點四一公克，驗餘淨重二三九九點三一公克（見偵字第一七
一七一號卷第一二五頁），法務部調查局檢驗結果，則認淨重為二００四公克（桶重
五五五點五二公克，見第一審卷第二０八頁），二機關鑑驗結果認定之淨重不同，原
判決採用後者，未說明其取捨證據之理由，亦有可議。(三)、原審以乙○○於警詢時之
供述，作為認定查獲前述毒品之房屋為甲○○使用之證據之一，但甲○○於原審辯稱
：乙○○於警訊時因施用毒品，毒癮發作，其陳述非出於自由意思，而乙○○於原審
亦稱：警詢時伊毒癮發作，當時所言不實等語（見原審卷第二三一頁、二三六頁、二
三七頁），原判決未說明被告二人所辯為不可採信之理由，難謂無判決理由欠備之疏
誤。甲○○上訴意旨指摘原判決上開部分違背法令，尚非全無理由，應認有發回更審
之原因。
二駁回部分
按刑事訴訟法第三百七十七條規定，上訴於第三審法院，非以判決違背法令為理由，
不得為之。是提起第三審上訴，應以原判決違背法令為理由，係屬法定要件。如果上
訴理由狀並未依據卷內訴訟資料，具體指摘原判決不適用何種法則或如何適用不當，
或所指摘原判決違法情事，顯與法律規定得為第三審上訴理由之違法情形，不相適合
時，均應認其上訴為違背法律上之程式，予以駁回。本件檢察官上訴意旨略稱：(一)、
被告乙○○係因施用第二級毒品安非他命接受戒治處分，並未包括施用第一級毒品（
參照九十年度偵字第一七一七０號偵查卷第九十四、九十五頁被告乙○○之施用毒品
案件紀錄表），而乙○○持有第一級毒品海洛因之犯行，自不能為其前揭施用第二級
毒品安非他命之行為所吸收，原判決援引施用之行為吸收非法持有行為之法理，而不
論其持有第一級毒品海洛因之犯行，顯然有適用法則不當之違法。又乙○○非法持有
第一級毒品海洛因及第二級毒品安非他命之目的為何？究係供自己吸食？抑係要販售
圖利？第查：乙○○於警訊中先供稱：「（你持有之毒品海洛因、安非他命是於何時
？何地？以多少代價向何人購得？）是甲○○於九十年十月九日深夜零時在現住地拿
給我的，並無代價」，惟其於檢察官偵查中卻又供稱：「（從你身上取出之海洛因四
包、安非他命二包？）是的，我下午去買要吸的，向綽號簡仔買的」，乙○○就其持
有毒品安非他命、海洛因之來源先後供述歧異，且觀諸乙○○之全國前案紀錄表，並
未有施用第一級毒品海洛因之紀錄，顯見其持有之毒品海洛因，應非其本人吸食之用
，從而其持有之毒品海洛因要係用來販毒圖利。原審徒以乙○○有施用毒品之行為，
惟其僅有施用安非他命之紀錄，並已開始執行強制戒治為由，而認為有利於乙○○之
認定，亦與卷證資料不符。(二)、本件警方係先查獲乙○○後，再由謝某帶同警方至現
場，而乙○○於被查獲時，其身上持有台北縣中和市○○路六八九號五樓之三房屋之
鑰匙，若其業已搬離上址，則其何能持有該房屋之鑰匙？又證人即乙○○之女友林秋
霞於檢察官偵查中證稱：「乙○○是我男朋友……而甲○○只認識二個月，他是透過
乙○○才認識的，他們二人是每天在一起的朋友」「（中和市○○路六八九號五樓之
三誰居住？）是我在住的，不過乙○○有時會過來，但我於二星期前就搬出來了，最
近這二星期誰在住，我不知道，但乙○○有該處的鑰匙。」等語，則上開房屋原是證
人林秋霞所居住，惟伊於事發前二星期業已搬離，則該屋究竟是由何人繼續租用？而
乙○○既非該屋之承租人，亦非原來之使用人，其何以會持用該屋之鑰匙？又甲○○
於警訊中供稱：「（你於何時起承租該中和市○○路六八九號五樓之三，目前何人居
住？）我是在去年底才承租該二房一廳的房子，房租是一萬二千元，住了約半年後
我就搬走了，乙○○在兩個星期前就來這借住，房租就由他去繳了，他和他朋友琪琪
（即林秋霞）同住在這，我並沒住這」。則於事發當時，究竟是何人承租該屋？究竟
是何人居住在上址，乙○○與林秋霞及甲○○所為之供述互有歧異，且此攸關查扣之
毒品及其他物品究屬於何人所有，亦與刑責有所關聯，原審就上開多項疑點，未予調
查釐清，顯然有應於審判期日調查之證據而未予調查之違法。(三)、依證人林秋霞所證
：乙○○非但持有上開房屋之鑰匙及乙○○與甲○○係每天在一起之朋友等情以觀，
在上址所查獲之物品及毒品顯然是乙○○與甲○○二人共同意圖販賣而持有。原審未
為詳查，遽爾為乙○○無罪之判決，顯欠妥適等語。
惟查原判決認定被告乙○○並無公訴意旨所指意圖販賣而持有第一級毒品海洛因及第
二級毒品安非他命犯行，係以乙○○辯稱：在其身上被警查獲之四小包海洛因及二小
包安非他命均係供其個人施用之毒品，至於在台北縣中和市○○路六八九號五樓之三
號屋內查獲之海洛因、安非他命及電子磅秤、分裝袋等物，並非伊所有，與伊無關等
語。而依甲○○警詢時、偵查中之供述，以及證人鄭梅菁、林玟汝警詢時之證言，上
開房屋為甲○○所承租使用，甲○○、鄭梅菁、林玟汝均無指證乙○○曾參與該屋內
海洛因、安非他命之調製、加工、分裝行為。乙○○曾向甲○○借住上述房屋，但已
於員警前往搜索前二個星期搬離，並無證據證明該屋內被查獲之毒品為乙○○共同持
有。至於乙○○持有該屋鑰匙乃因其曾借住所致，此無悖於事理，尚難據此推測乙○
○共同持有屋內毒品。關於乙○○身上被查獲之毒品之來源，乙○○前後供述固不盡
相同，但不得依此推定乙○○係意圖販賣而持有該毒品。而乙○○確有施用毒品行為
，業經法院裁定強制戒治，自九十年十月十九日開始執行，有被告全國前案紀錄表在
卷可稽，其持有上開毒品係供己施用，其持有毒品之低度行為為施用毒品之高度行為
所吸收，不再論以非法持有第一級及第二級毒品罪。此外復查無其他積極證據足以證
明乙○○有公訴意旨所指之意圖販賣而持有第一、二級毒品犯行，因認不能證明乙○
○犯罪，從而維持第一審關於諭知乙○○無罪部分之判決，駁回檢察官在第二審之上
訴，已明所憑證據及論斷之理由。查九十年度偵字第一七一七０號卷第八十七頁之
台灣板橋地方法院檢察署檢察官九十年度戒執字第四六０號戒治處分執行指揮書載明
乙○○因施用第一級毒品及第二級毒品，應自九十年十一月十四日起至九十一年十一
月十三日止執行戒治處分，故檢察官上訴意旨所指九十年度偵字第一七一七０號卷第
九十四、九十五頁乙○○之施用毒品案件紀錄表記載乙○○僅係施用第二級毒品，應
係誤載。上訴意旨據此誤載之紀錄表指摘原判決認乙○○有施用第一級毒品為不當，
尚有誤會，自非合法之第三審上訴理由。至於檢察官上述第二項、第三項之上訴理由
乃就原審已調查、說明及認事、採證職權行使，依憑己見，所為之任意指摘，揆諸前
開說明，亦非適法之上訴理由。綜上，檢察官對乙○○之上訴違背法律上之程式，應
予駁回。
據上論結，應依刑事訴訟法第三百九十七條、第四百零一條、第三百九十五條前段，
判決如主文。
中　　　華　　　民　　　國　　九十三　　年　　　八　　　月　　 十九 　　日
                              最高法院刑事第十二庭
                                  審判長法官  陳　正　庸
                                        法官  賴　忠　星
                                        法官  王　居　財
                                        法官  張　清　埤
                                        法官  林　開　任
      右正本證明與原本無異
                                              書  記  官
中　　　華　　　民　　　國　　九十三　　年　　　八　　　月　　二十七　　日
                                                                        Ｖ
